臺灣基隆地方法院民事簡易判決　　　　　　　　九十三年度基簡字第三六二號
　　原　　　告　甲○○
　　訴訟代理人　蔡志雄律師
　　被　　　告　乙○○
　　訴訟代理人　洪維煌律師
當事人間拆屋還地等事件，本院於九十三年十二月十五日言詞辯論終結，判決如下：
    主  文
被告應將坐落台北縣金山鄉○○段○里○○○段第八一地號土地上如附圖編號Ａ、Ｂ
、Ｃ、Ｄ所示，面積貳佰拾伍點伍玖平方公尺之建物拆除，將基地返還原告及其他
共有人。
訴訟費用新台幣肆仟捌佰伍拾元由被告負擔。
本判決得假執行
    事實及理由要領
一、原告係坐落台北縣金山鄉○○段阿突小段第八一地號土地（簡稱系爭土地）之共
    有人之一，被告無正當權源占用系爭土地興建房屋，屢經催討，均無效果，爰依
    民法第八百二十一條及第七百六十七條之規定，請求被告將搭蓋於系爭土地上如
    附圖所示之建物Ａ、Ｂ、Ｃ、Ｄ拆除，並將基地返還予全體共有人。又原告請求
    拆除之建物係新建，並非民國（下同）三十九年即存在之舊有建物；且否認被告
    所提之買賣契約為真正，根據系爭土地之土地登記謄本所載，系爭土地之所有權
    人並未包括出售系爭土地之人李玉桃、李石獅及賴林發；縱被告所稱歷年之地價
    稅由其負責繳納，但其稅單之納稅義務人李阿慶、李阿忠及李先琛之權利範圍為
    六十分之十，合計僅二分之一，並非所有權全部，系爭土地復無分管契約存在，
    被告並無權利在共有物之特定部分興建房屋等語。
二、被告則以系爭土地及坐落其上之建物早在三十九年間，即由訴外人黃來向系爭土
    地之所有人李玉桃、李石獅及賴林發等人以新台幣（下同）四百元之價款購得，
    嗣於六十年間，被告乙○○再向訴外人黃來以三千五百元之價金購得，且歷年地
    價稅亦由被告負責繳納，被告係基於合法買賣購入系爭土地與建物，買賣當時應
    有分管契約存在；且被告目前所使用之建物雖經修建，仍屬被告所購的之權利範
    圍，被告並非無權占有使用系爭土地等語置辯。
三、本件原告主張其為系爭土地之共有人，被告無正當權源占用系爭土地興建房屋，
    狀態尚在持續中乙情，業據原告提出系爭土地登記謄本為證，並經本院會同地政
    人員前往勘測屬實，製有土地複丈成果圖在卷可稽；被告雖抗辯系爭土地及其上
    建物為其前手黃來向系爭土地之所有權人李玉桃、李石獅及賴林發所購得，並提
    出系爭土地買賣契約及轉賣契約各一件為證。惟按不動產物權，依法律行為而取
    得、設定、喪失或變更者，非經登記不生效力，民法第七百五十八條定有明文。
    故縱使被告所提出之買賣及轉賣契約為真，被告確有買賣系爭土地之情，然被告
    買賣系爭土地並未辦理所有權移轉登記，不發生物權移轉效力，自難謂其已取得
    系爭土地之所有權而有使用系爭土地之正當權源；且被告所稱出售系爭土地之李
    玉桃、李石獅及賴林發均非系爭土地之所有權人，有系爭土地登記謄本在卷可按
    ，亦難認訴外人李玉桃、李石獅及賴林發有處分系爭土地之正當權源存在。此外
    ，被告復無法提出其具有使用系爭土地之正當權源，亦未能提出具體事證證明其
    有所稱之分管契約存在，且被告所提出繳稅義務人為李阿慶、李阿忠、李先琛，
    管理人為丙○○○之九十二年地價稅繳款書三紙，僅係稅捐機關為稅捐行政作用
    所核發之稅籍管理資料，並非權利證明本身，故亦無法憑上開通知單即為被告有
    利之認定。
四、綜上所述，被告占有系爭土地既無正當權源，則原告依民法第八百二十一條及同
    法第七百六十七條之規定，請求被告將坐落系爭土地上如附圖所示Ａ、Ｂ、Ｃ、
    Ｄ建物拆除，將基地返還予原告及其他共有人，為有理由，應予准許。
五、本件判決已臻明確，被告其餘所提證據暨調查證據之聲請，於判決結果不生影響
    ，爰不一一論述，併予敘明。
六、本件係民事訴訟法第四百二十七條第一項所定之標的金（價）額五十萬元以下之
    財產權訴訟，本院自應依職權宣告假執行。
中　　　華　　　民　　　國　　九十三　　年　　 十二 　　月　　二十九　　日
                                臺灣基隆地方法院基隆簡易庭
                                        法      官  林玉珮
右為正本係照原本作成。
對於本件判決如有不服，應於收受送達後二十日內向本院提出上訴書狀，上訴於本院
合議庭，並按他造當事人之人數附具繕本。
中　　　華　　　民　　　國　　九十三　　年　　 十二 　　月　　二十九　　日
                                        法院書記官  湯惠芳
